台灣高等法院民事判決　九十年度家上字第三○四號
　　上　訴　人　乙○○
　　被　上訴人　甲○○
　　　　　　　　　　　　送達代.
右當事人間請求離婚事件，上訴人對於中華民國九十年九月二十四日台灣台北地方法
院九十年度婚字第四○一號第一審判決提起上訴，本院判決如左：
    主    文
上訴駁回。
第二審訴訟費用由上訴人負擔。
    事實及理由
一、上訴人受合法通知，未於言詞辯論期日到場，核無民事訴訟法第三百八十六條所
    列各款情形，爰依被上訴人之聲請，由其一造辯論而為判決，合先敘明。
二、上訴人主張：兩造於民國七十八年四月十六日結婚，育有一女廖珍妮。被上訴人
    自八十三年起前往美國任職，致兩造分居至今。近五年來，被上訴人入出境台灣
    十餘次，未曾返家與伊共聚，足見被上訴人已無意與伊共同生活，兩造因長期分
    居而無法共營婚姻生活，顯有難以維持婚姻之重大事由等情。爰依民法第一千零
    五十二條第二項規定，求為命准兩造離婚之判決。並上訴聲明：(一)原判決廢棄。
    (二)准上訴人與被上訴人離婚。
三、被上訴人則以：八十三年間伊因上訴人之支持赴美就業，於任職美國期間，伊或
　　利用返台出差機會與上訴人及女兒共敘天倫，或邀上訴人與女兒、父母共往美國
　　相聚，未怠於為人妻、為人母之職責。八十四年間上訴人以伊及兩造所生之女廖
　　珍妮名義申請移民紐西蘭獲准後，八十五年三月二十七日舉家遷往紐西蘭，惟因
　　上訴人在台仍有工作，故協議由伊留住紐西蘭照顧女兒廖珍妮，並取得紐西蘭之
　　公民權。距上訴人竟枉顧夫妻情義，於伊留住紐西蘭期間，發生外遇，八十八年
　　十一月二十日伊取得紐西蘭公民權返國時，伊在台之住所已成為上訴人金屋藏嬌
　　之處所，而被拒於門外，同年十二月二十五日上訴人固曾與伊同往紐西蘭，然二
　　週後獨自返回台灣，即未曾再前往紐西蘭，亦未電匯款項至紐西蘭，任伊母女二
　　人在紐西蘭自生自滅。又明知伊住居紐西蘭，竟誣指伊不履行同居義務及以伊住
　　居所不明，而提起本件離婚訴訟，上訴人所為誠謂令人髮指。又縱認兩造之婚姻
　　有難以維持之情形，亦係可歸責於上訴人之事由所致，上訴人無權訴請離婚等語
　　，資為抗辯。並答辯聲明：駁回上訴。
三、經查，兩造於七十八年四月十六日結婚，並育有一女廖珍妮（八十年六月二日生
    ），經兩造陳明在卷（見原審卷二八頁，本院卷四八頁），並有戶籍謄本在卷可
    據（見本院卷二九頁），堪信為真實。
四、按「夫妻有前項以外之重大事由，難以維持婚姻者，夫妻之一方得請求離婚」民
    法第一千零五十二條第二項定有明文。其目的雖在使夫妻請求裁判離婚之事由較
    富彈性，不以同條第一項所列舉之十款原因為限，惟仍必以夫妻間在客觀上確有
    難以繼續維持婚姻之重大事由存在，始足當之；同項但書復規定「其事由應由夫
    妻之一方負責者，僅他方得請求離婚。」則構成離婚之重大事由，係因可歸責於
    夫或妻一方之事由而發生者，僅他方始得據以請求離婚，可歸責配偶並無離婚請
    求權。換言之，即夫妻之一方依民法第一千零五十二條第二項規定提起離婚之訴
    者，必須客觀上確有造成難以繼續維持婚姻之重大事由存在，且該重大事由須非
    起訴一方所應負責者，始得據之請求裁判離婚。又「是否有難以維持婚姻之重大
    事由，判斷標準為婚姻是否已生破綻而無回復之希望，此不可由原告已喪失維持
    婚姻意欲之主觀面加以認定，而應依客觀的標準，即難以維持婚姻之事實，是否
    已達於倘處於同一境況，任何人均將喪失維持婚姻希望之程度以決之」（最高法
    院八十七年度台上字第一三○四號裁判要旨參照）。再夫妻互負同居之義務，但
    有不能同居之正當理由者，不在此限。民法第一千零一條亦定有明文。經查，被
    上訴人於八十三年間徵得上訴人之同意赴美就業，八十四年間上訴人以兩造及所
    生女兒廖珍妮名義申請移民紐西蘭，八十五年三月二十七日舉家遷往紐西蘭，嗣
    因上訴人在台仍有工作，故協議由被上訴人留住紐西蘭並照顧女兒等情，為兩造
    所不爭執（見原審卷二八、本院卷二七、四四、四五、三八、三九、四八、五六
    頁），並有上訴人申請移民紐西蘭之申請書在卷可按（見本院卷六○─六六頁）
    ，是兩造自八十三年起未能同住一處共同生活，先係因雙方就業處所不同所致，
    嗣則係因辦理移民手續等客觀環境所造成，非被上訴人不履行同居義務。況被上
    訴人赴美就業及移民紐西蘭又為上訴人所同意及申辦，自難謂夫妻間誠摯相愛之
    基礎已根本動搖，而有難以維持婚姻之重大事由。
五、上訴人雖主張：自八十五年一月一日起近五年間，被上訴人出入境台灣計十次，
    未曾返家共聚，顯已無共同生活之意願云云。然查，被上訴人自八十三年三月十
    日出境至美國後，於八十四年、八十五年間，曾多次出入境台灣，有內政部警政
    署入出境管理局九十年七月十六日（九十）境信昌字第○四二七五一號函及出入
    境紀錄一件在卷可憑（見原審卷一五、一六頁），而被上訴人否認回台灣時未回
    家共聚，上訴人又無法舉證證明之，其空言主張，自不足採。至被上訴人於八十
    五年九月八日出境後，至八十八年十一月二十日始入境，同年月二十五日即出境
    ，至本件審理中之九十一年二月始回台，固為被上訴人所不爭執，惟被上訴人辯
    稱：此段期間因為取得公民權，節省機票費用，故於八十八年十一月取得紐西蘭
    公民權後始返台，嗣上訴人於八十九年一月二十二日出具離婚協議書要求離婚，
    業據提出離婚協議書為證（見本院卷八五─八七頁），自難認係被上訴人無共同
    生活之意願。故本件兩造未為同居固已多年，然上訴人既無法舉證證明兩造之分
    居係因可歸責於被上訴人之事由所致，而被上訴人仍眷顧雙方夫妻情分，不願離
　　婚，難僅以暫時未能同居之事實，即認兩造間確有難以維持婚姻之重大事由存在
　　，上訴人以此為由訴請離婚，於法未合。
六、綜上所述，上訴人未能證明兩造婚姻有何難以維持之重大事由，其依民法第一千
    零五十二條第二項規定請求判決准與被上訴人離婚，不應准許。原審為其敗訴判
    決，並無不合。上訴意旨聲明廢棄改判，為無理由，應予駁回。
七、兩造其餘之攻擊、防禦方法與判決結果無涉，爰不一一論述，併此明。
八、據上論結，本件上訴為無理由，依民事訴訟法第四百六十三條、第三百八十五條
    第一項前段、第四百四十九條第一項、第七十八條，判決如主文。
中　　　華　　　民　　　國　　九十一　　年　　　三　　　月　　二十六　　日
　　　　　　　　　　　　　　　　　民事第十四庭
　　　　　　　　　　　　　　　　　　　審判長法　官　張　劍　男
　　　　　　　　　　　　　　　　　　　　　　法　官　蘇　芹　英
　　　　　　　　　　　　　　　　　　　　　　法　官　蔡　芳　齡
右正本係照原本作成。
如不服本判決，應於收受送達後二十日內向本院提出上訴書狀，其未表明上訴理由者
，應於提出上訴後二十日內向本院補提理由書狀（均須按他造當事人之人數附繕本）
上訴時應提出委任律師或具有律師資格之人之委任狀；委任有律師資格者，另應附具
律師及格證書及釋明委任人與受任人有民事訴訟法第四百六十六條之一第一項但書或
第二項（詳附註）所定關係之釋明文書影本。
中　　　華　　　民　　　國　　九十一　　年　　　三　　　月　　二十七　　日
　　　　　　　　　　　　　　　　　　　　　　書記官　蔡　錦　輝
附註：
民事訴訟法第四百六十六條之一（第一項、第二項）：
對於第二審判決上訴，上訴人應委任律師為訴訟代理人。但上訴人或其法定代理人具
有律師資格者，不在此限。
上訴人之配偶、三親等內之血親、二親等內之姻親，或上訴人為法人、中央或地方機
關時，其所屬專任人員具有律師資格並經法院認為適當者，亦得為第三審訴訟代理人
。
